【裁判字號】    89,交易,752
【裁判日期】    900912
【裁判案由】    過失致死
【裁判全文】
臺灣臺中地方法院刑事判決                        八十九年度交易字第七五二號
    公  訴  人  臺灣台中地方法院檢察署檢察官
    被      告  乙○○
    選任辯護人  蕭文濱
右列被告因過失致死案件，經檢察官提起公訴（八十九年度偵字第一九二四０號），
本院判決如左：
    主  文
乙○○無罪。
    理  由
一、公訴意旨略以：被告乙○○於民國八十九年九月二十九日下午二十三時許，駕駛
    車牌號碼ＹＩＮ─一七一號重型機車沿台中市○○區○○路，由南往北方向行駛
    ，途經前揭路二段一六○號前時，應注意車前狀況並隨時採取必要之安全措施，
    且依當時情形，又無不能注意之情形，竟疏於注意貿然前駛，適有吳東林騎乘車
    牌號碼ＩＷＬ─八五五號機車，亦疏於注意沿前揭路二段一六○號中庭出口由東
    向西駛出，乙○○見狀要閃避已不及而撞及吳東林所騎機車，致吳東林因此受顱
    內出血之傷，送醫後延至八十九年十月一日零晨一時三十六分不治死亡，因認被
    告涉有刑法第二百七十六條第一項之過失致人於死罪嫌云云。
二、按犯罪事實應依證據認定之，無證據不得推定其犯罪事實；不能證明被告犯罪或
    其行為不罰者，應諭知無罪之判決，刑事訴訟法第一百五十四條、第三百零一條
    第一項分別定有明文。又認定不利於被告之事實須依積極證據，苟積極證據不足
    為不利於被告事實之認定時，即應為有利於被告之認定，更不必有何有利之證據
    ，且告訴人之指訴係以使被告受刑事訴追為目的，是其陳述是否與事實相符，仍
    應調查其他證據以資審認，最高法院三十年上字第八一六號、五十二年台上字第
    一三○○號亦著有判例。而刑法上之過失犯，以行為人對於結果之發生應注意，
    並能注意而不注意為成立要件。關於交通事件過失責任之認定，應有信賴原則之
    適用，即參與道路交通者遵守交通安全規則之規定，設若其他參與道路交通者，
    因未能遵守道路交通安全規則以致發生事故，自不應令遵守交通安全規則之行為
    人負刑事責任。查本件公訴人認被告涉有前開過失致人於死犯行，無非係以被告
    乙○○之自白，並有道路交通事故調查報告表(一)(二)及現場照片附卷可稽，為其論
    據。訊據被告乙○○固承認於右開時、地，騎乘機車與吳東林騎乘之機車發生碰
    撞，並因而致吳東林死亡之事實無訛，惟堅詞否認有過失致人於死犯行，辯稱：
    當時伊騎機車在熱河路正常車道行駛，吳東林由路旁駛出左轉進入快車道未注意
    直行車輛，因而肇事，伊並無過失責任等語。
三、經查：本件車禍肇事地點在台中市○○區○○路二段一六○號前，被告騎乘上開
    重型機車，於上述時間，沿該熱河路，由文心路往旅順路方向行駛，途至肇事處
    ，適吳東林騎乘上開重型機車由其右前方熱河路二段一六０號駛出，欲左轉熱河
    路往文心路方向行駛，兩車發生碰撞肇事等情，此有道路交通事故調查報告表、
    現場及車損照片附卷可按，並據證人甲○○於警訊時證述在卷。依警繪現場圖及
    卷附照片所示：1.吳東林之機車站立，刮痕一．六公尺，2.被告機車右倒，遺有
    碎片，位在熱河路快車道近中心線處，另有一輛車牌號碼Ｒ七─八三三九號自小
    客車順向停在上揭二機車衝突點旁之對向快車道，警方註明：「紅燈臨停中，沒
    有與車（指吳東林機車）及車（指被告機車）擦撞上」，3.熱河路路邊與車
道邊線僅一．八公尺等情，而肇事路段之熱河路旁住屋密集，經常有車輛停於路
    邊，此有被告提出之照片六張附卷可參，則被告因視線受阻擋，確有無法注意路
    邊機車突然衝出至快車道狀況之情形，當被告發現吳東林機車從路旁右側公寓中
    庭衝出時，吳東林之機車既已行至熱河路之車道上，被告顯然猝不及防，且二車
    於肇事時所停之位置又甚近，被告自承其肇事時之車速為時速三十至四十公里等
    情，依「汽車行駛距離及反應距離一覽表」可知被告行車速度之反應距離為六．
    二四公尺至八．三二公尺之間，被告須於此距離之外，發現吳東林之機車，始有
    閃煞之可能，然本件肇事吳東林之機車突然從車道右側竄出至熱河路之快車道上
    ，被告實難防範明甚。次查，按「在已劃分快慢車道之道路，輕型機器腳踏車應
    在慢車道行駛，重型機器腳踏車依標誌或標線之規定行駛，無號誌標線者，得在
    快慢車道行駛，道路交通安全規則第九十九條第一項第二款定有明文，本件肇事
    路段並無劃設機車專用道（參看上揭照片），而被告騎乘重型機車行駛於熱河路
    ，該熱河路為雙向二車道，有慢車道劃設，惟因慢車道上停有車輛，已見前述，
    被告機車由車道邊線左側通過，難謂有何違規行駛。又查，依道路交通安全規則
    第八十九條第六款：「．．．起步前應顯示方向燈，注意前後左右有無障礙或車
    輛行人，並應讓行進中之車輛行人優先通行。」，本案吳東林夜晚酒後（其血中
    酒精濃度為二十．二七 mg/dl，有其藥物血中濃度檢驗單一紙在卷可憑）駕駛重
    型機車，未注意上揭規定，即由路旁駛出左轉進入快車道未注意直行車輛，為肇
    事原因，而本件肇事責任送請臺灣省台中市區車輛行車事故鑑定委員會及臺灣省
    車輛行車事故覆議鑑定委員會鑑定結果亦均認定：吳東林為肇事因素，被告無肇
    事因素等情，有該鑑定意見書及復函各一紙在卷可參，是被告辯稱：伊並無過失
    責任一節，自足採信。此外，本院復查無其他積極證據證明被告確有公訴人所指
    之過失致人於死犯行，既不能證明被告犯罪，依法應諭知無罪之判決。
據上論斷，應依刑事訴訟法第三百零一條第一項，判決如主文。
中      華      民      國      九十      年      九      月    十二    日
                              台灣台中地方法院交通法庭
                                  法  官    張  國  華
右正本證明與原本無異。
如不服本判決，應於判決送達後十日內向本院提出上訴狀，上訴於臺灣高等法院臺中
分院( 須附繕本 )。
                                  書記官
中      華      民      國      九十      年      九      月    十九    日
刑訴訟法第三百零一條第一項：
不能證明被告犯罪或其行為不罰者，應諭知無罪之判決。


司法院資訊處製作；財團法人民間司法改革基金會備份。
